臺灣臺東地方法院民事裁定
109年度消債更字第83號
聲  請  人
即  債務人  古鴻昱  
代  理  人  文志榮律師（法扶律師）
上列聲請人因消費者債務清理事件聲請更生，本院裁定如下：
    主  文
聲請人古鴻昱自民國110年4月1日下午3時起開始更生程序。
本件由司法事務官進行更生程序。
    理  由
一、按「債務人不能清償債務或有不能清償之虞者，得依本條例
    所定更生或清算程序，清理其債務。」、「債務人無擔保或
    無優先權之本金及利息債務總額未逾新臺幣一千二百萬元者
    ，於法院裁定開始清算程序或宣告破產前，得向法院聲請更
    生。」、「債務人對於金融機構負債務者，在聲請更生或清
    算前，應向最大債權金融機構請求協商債務清償方案，或向
    其住、居所地之法院或鄉、鎮、市、區調解委員會聲請債務
    清理之調解。」、「法院開始更生程序之裁定，應載明其年
    、月、日、時，並即時發生效力。」及「法院裁定開始更生
    或清算程序後，得命司法事務官進行更生或清算程序」消費
    者債務清理條例（下稱消債條例）第3條、第42條第1項、第
    151條第1項、第45條第1項及第16條第1項前段分別定有明文
    。
二、聲請意旨略以：聲請人陳報現有債務總額約新臺幣（下同）
    594,365元。聲請更生前二年之收入總計1,500元，聲請人現
    於私人水電工程行工作，每月收入約25,000元，惟所得扣除
    必要生活費後，仍難於短時間內清償債務。聲請人曾向本院
    聲請債務清理前置調解（109年度司調字第124號）不成立，
    又聲請人無擔保或無優先權之債務總額未逾12,000,000元，
    且未經法院裁定開始清算程序或宣告破產，爰請求准予裁定
    開始更生程序等語。
三、得心證之理由：
  ㈠經查，聲請人因不能清償債務，於民國109年11月17日向本院
    聲請債務清理前置調解，而未能成立等情，有聲請人之消費
    者債務清理法院前置調解聲請狀、財產及收入狀況說明書、
    債權人清冊、本院109年度司調字第124號調解不成立證明書
    、財團法人金融聯合徵信中心查詢當事人綜合信用報告回覆
    書等件在卷可稽（見本院卷第9-23頁），是聲請人業經前置
    調解程序而未能與債權人達成立調解，而為本件更生之聲請
    ，合於上揭規定，先予述明。
  ㈡聲請人所負債務總額未逾越消債條例第42條第1項所定12,000
    ,000元之上限：
    ⒈按消債條例第42條第1項就聲請更生之債務總額為12,000,0
      00元之限制，其立法理由謂「債務人負債總額若過大，其
      因更生程序而被免責之負債額即相對提高，此對債權人造
      成之不利益過鉅。且負債總額超過一定之數額，益可見其
      債務關係繁雜，亦不適於利用此簡易程序清理債務，自有
      限制其負債總額之必要。」準此，倘債務人聲請更生之債
      務較為單純，當更有適用該條項之餘地，俾利債務人依更
      生程序清理債務，賦與其享有健全家庭經濟生活之機會。
    ⒉經查，聲請人於109年12月17日聲請更生時，自陳債務總金
      額為594,365元。經函債權人陳報對本件聲請人之債權，
      所陳報債權現況如下：合迪股份有限公司為763,633元、
      台灣土地銀行股份有限公司為147,695元（見本院卷第74-
      82頁），共計911,328元，與聲請人先前陳報之金額有異
      ，爰以債權人陳報債權總金額為準。
    ⒊從而，聲請人之債務，依上揭債權人所陳報為911,328元，
      尚未逾消債條例第42條第1項所定債務總額12,000,000元
      之上限。
  ㈢聲請人有不能清償債務或不能清償之虞：
    ⒈聲請人陳報每月收入25,000元，郵局帳戶遭凍結無法使用
      ，名下除坐落台東縣○○鄉○○段000地號原住民保留地、台
      東縣○○鄉○○段00○號建物(權利範圍72分之7)外，無其他財
      產等情，業據聲請人提出財產及收入狀況說明書、107-10
      8年度綜合所得稅各類所得資料清單、全國財產稅總歸戶
      財產查詢清單、勞工被保險人投保資料表、上揭土地及建
      物登記第一類謄本、收入切結書等件可證（本院卷第11、
      25-33、46-47、89頁）。本院即以債務人每月收入25,000
      元，作為計算債務人目前償債能力之依據。
    ⒉聲請人主張其目前個人每月之必要支出費用14,695元，並
      未逾衛生福利部所公告110年臺灣省每人每月最低生活費
      之1.2倍即15,946元，應予採信。
    ⒊另聲請人主張需單獨負擔母親扶養費每月6,000元等情，業
      據提出聲請人及受扶養人之戶籍謄本、受扶養人郵局存摺
      影本在卷（見本院卷第43、51-59頁）。本院審酌受扶養
      人雖已61歲，然每月仍有18,000至20,000元不等之薪資收
      入及每月3,772元敬老津貼（見上揭受扶養人郵局存摺交
      易明細），是受扶養人應無受扶養之必要，應不予列計。
    ⒋本院衡酌聲請人之經濟資力及目前社會經濟消費之常情，
      其主張上開必要支出費用額度內，未逾一般人生活程度，
      尚屬合理。爰認定聲請人每月個人必要支出費用14,695元
      。而聲請人每月收入約為25,000元，扣除上開必要生活費
      用，每月雖有10,305元剩餘，若全數用於清償債務，於未
      加計利息之情形下，仍須約88月（計算式：911,328÷10,3
      05＝88，小數點以下四捨五入），即7年餘方能清償完畢，
      難期聲請人短期內清償所負債務911,328元及每月所產生
      之利息，是聲請人客觀上顯有不能清償債務之情事。
四、綜上，聲請人係一般消費者，其已達不能清償債務之程度，
    其中無擔保或無優先權之債務未逾12,000,000元，且未經法
    院裁定開始清算程序或宣告破產；又查無消債條例第6條第3
    項、第8條或第46條各款所定駁回更生聲請之事由存在，則
    聲請人聲請更生，即屬有據，應予准許，並命司法事務官進
    行本件更生程序，爰裁定如主文。
中　　華　　民　　國　　110 　年　　4 　　月　　1 　　日
                  民事第一庭  法　官　李立青
以上正本係照原本作成。
本裁定不得抗告。
中　　華　　民　　國　　110 　年　　4 　　月　　1 　　日
                              書記官  劉雅文